【裁判字號】    96,交上易,405
【裁判日期】    970123
【裁判案由】    公共危險
【裁判全文】
臺灣高等法院刑事判決               96年度交上易字第405號
上  訴  人  臺灣士林地方法院檢察署檢察官
上  訴  人
即  被  告  甲○○
上列上訴人因被告公共危險案件，不服臺灣士林地方法院96年度
交易字第200號，中華民國96年10月3日判決（起訴案號：臺灣士
林地方法院檢察署96年度偵字第269號），提起上訴，本院判決
如下：
    主  文
原判決撤銷。
甲○○服用酒類，不能安全駕駛動力交通工具而駕駛，處拘役伍
拾日，如易科罰金，以新台幣貳仟元折算壹日，減為拘役貳拾伍
日，如易科罰金，以新台幣貳仟元折算壹日。
    事  實
一、甲○○於民國（下同）95年12月10日18時許，在臺北市○○
    區○○路某餐廳參加朋友喜宴，因飲用威士忌酒後，已達不
    能安全駕駛動力交通工具之狀態，遂先由其友人陳焜昇駕駛
    甲○○所有之車號397-DF號營業用小客車載甲○○（坐在副
    駕駛座上）至臺北市○○街57號前停放後即先行離去，嗣甲
    ○○於尚處不能安全駕駛動力交通工具之狀態下，竟移動身
    體至駕駛座上，駕駛該車輛行駛約5至10公尺後，因不勝酒
    力，即將車輛停放在迪化街1段264號前之車道上，並在車上
    睡覺，嗣於翌日（11日）2時19分許，為警發現併排停車而
    查獲，經測試其呼氣酒精濃度為每公升1.05毫克，已超過每
    公升0.55毫克，達不能安全駕駛之標準。
二、案經臺北市政府警察局大同分局報請臺灣士林地方法院檢察
    署檢察官偵查起訴。
    理  由
壹、程序事項：
    按被告之自白，非出於強暴、脅迫、利誘、詐欺、疲勞訊問
    、違法羈押或其他不當方法，且與事實相符者，得為證據，
    刑事訴訟法第156第1項定有明文。亦即被告之自白係出於自
    由意思，且與事實相符者，即有證據能力，反之，若係非法
    取供者，因其陳述非出於任意性，其所為之陳述即無證據能
    力。而非任意性之取供，不限於由實施之公務員為之為必要
    ，其由第三人施用不正之方法者，亦同（最高法院28年度上
    字第2530號判例參照）。查被告甲○○於原審抗辯其於警詢
    中之自白是警察教伊如何作答，這樣會處罰很輕，自白係出
    於不正之方法取得，為非任意性云云，經證人即詢問被告之
    警察鄭義春於96年6月27日於原審結證稱：「（在製作警詢
    筆錄時，被告的精神狀況如何？）凌晨2點多的時候查獲被
    告，到近中午11點的時候被告完全清醒，願意製作筆錄」、
    「（警詢筆錄是否他自由意志所陳述？）是」、「（有無用
    強暴或脅迫等不正的方法？）無」、「（警詢筆錄製作完之
    後，有無交給被告閱覽？）有」、「（被告對筆錄有無意見
    ？）沒有意見，他有簽名捺印」、「〈提示偵卷第8頁倒數
    第4至9行。〉（當時這段話是被告自由意志所陳述嗎？）是
    」、「（你有無告訴他，如果這樣寫，他會被罰很輕？）沒
    有」、「（警詢筆錄是否你訊問的？）是我跟他談話，訊問
    的」、「（筆錄是何人訊問的？）是我詢問被告，打電腦製
    作筆錄是蔡瑞賢」、「（製作筆錄之前或是在製作當時，有
    無教導被告如何應訊？）無」等語（見原審卷第41-42、44
    頁），顯見被告於警詢時已坦承其有駕駛動力交通工具之行
    為，且其於警詢時精神狀況良好，足認其在警詢時所為之自
    白係出於自由意志，自得採為本件判決之基礎。
貳、實體事項：
一、訊據被告甲○○固坦承有於95年12月10日晚上參加朋友喜宴
    ，因飲用威士忌酒後，已達不能安全駕駛動力交通工具之程
    度，嗣於翌日（11日）2時19分，在臺北市○○街57號附近
    為警查獲並進行酒精濃度檢測，測得其呼氣所含酒精濃度達
    每公升1.05毫克等情，惟矢口否認有酒後駕車之公共危罪犯
    行，辯稱：當天晚上是其朋友陳焜昇開車載伊至被警查獲地
    點，伊都在車上睡覺，並無酒後駕駛汽車云云。然查：
  (一)上揭犯罪事實，業據被告警詢時自承：「（你現在意識是否
    清楚？是否願意接受警方製作調查筆錄？）意識清楚。我願
    意接受警方現在製作調查筆錄」、「（警方逮捕你時有無告
    知得保持沉默無須違背自己意思而為陳述及得選任辯護人等
    二項權利？）有告知我」、「（你於何時、地？因何事為警
    方查獲？）我於民國95年12月11日2 時19分許，將營小客
    397-DF停放在大同區○○街57號前內側車道上，躺上駕駛座
    上睡覺，經警察巡邏發現將我叫醒，以酒測器檢測後，酒測
    值為1.05mg/l，而將我帶回大同分局警備隊偵訊」、「（警
    方於95年12月11日2 時19分，用酒精測試器測試你的酒精濃
    度值為何？）酒測值1.05毫克」、「（你於何時？何地？與
    何人一同飲酒？喝了多少酒？）我是在12月10日18時左右，
    因為朋友結婚，在臺北市○○區○○路台南海鮮辦喜宴，我
    擔任招待喝了3-4 杯威士忌酒」、「（你何時？由何處將車
    駕至該處？準備前往何處？）約22時許喜宴結束，友人陳焜
    昇與我搭計程車至士林區○○○路○ 段，再由陳焜昇駕駛我
    所有之營小客397-DF一同前往大同區○○街，陳焜昇將車停
    在涼州街114 號對面消防隊前，將我留在車上後逕自離去。
    當我發現車子係停在消防隊前面影響進出，所以想將車移到
    路邊停放休息，可能因不勝酒力，而將車停在涼州街57號前
    車道上而睡著」、「（你是否有駕照？是否知道酒後駕駛車
    輛是違法的行為？）有駕照；我知道酒後駕車是違法的行為
    」、「（有無補充之意見？）是朋友開車載我而將車停在消
    防隊前，我因擔心影響進出，一時只想將車移到他處路邊休
    息，並不是真的要酒後駕車」、「（你以上所述是否實在？
    ）實在」等語（見偵查卷第7-9頁），並有酒精濃度測試紀
    錄表、臺北市政府警察局北市警交字第AEV219710號舉發違
    反道路交通管理事件通知單影本及臺北市政府警察局大同分
    局公共危險案件測試觀察紀錄表各1紙及現場照片6張在卷可
    資佐證，足徵被告於警詢之自白與事實相符。
  (二)證人陳焜昇於96年6月27日原審結證稱：「（95年12月11 日
    凌晨你有無被告在一起？）10日我們一起喝喜酒」、「（你
    喝完喜酒後，如何回家？）我開被告的車送被告到涼州街，
    當時車上有4個人，去的時候是被告帶我們3個人去，機車我
    們停在涼州街永樂國小旁的機車格，回來的時候，被告喝醉
    了，所以重振聲威開車載被告回涼州街，要騎我自己的機車
    」、「（你把車開到何處停放？）涼州街57號前，我記得對
    面是消防隊，停完後我就走了」、「（被告人在那裡？）他
    在副駕駛座睡覺」、「（離開時，有無跟被告說你要走了？
    ）有」、「（當時被告的精神狀況？）已經酒醉」、「（你
    停車下車時，有無將鑰匙拿下？）我有熄火，並將窗戶拉下
    ，鑰匙還在鑰匙孔」「（你去現場有跟警察說你車子停放位
    置嗎？）我有指出我停放位置，就是在消防隊對面，57 號
    店面旁」、「（你停在路邊嗎？）是」、「（停在人行紅磚
    道嗎？）不是，我停在邊間房屋的牆壁，靠近57號〈業經證
    人陳焜昇當庭畫出車子停放在置並簽名〉」、「（車子是緊
    靠路邊？）是」、「（停車時有無併排停車？沒有）」等語
    ，並有其當庭繪製之車子停放圖1紙附卷可稽（見原審卷第4
    5-48、35頁），足見陳焜昇係熄火後將車輛停放在涼州街57
    號前，且未併排停車。再據證人即現場查獲警察鄭義春於96
    年6月27日原審結證稱：「（在查獲的時候，車子停放位置
    在哪裡？）涼州街是雙向車道，旁邊有車輛停放，查獲的時
    候車子是內側車道併排停車，」、「（查獲當時有沒有找陳
    焜昇到警局說明？）有找陳焜昇，陳焜昇到警局說車子是他
    停的」、「（有無帶陳焜昇去現場？）我有帶陳焜昇去」、
    「（陳焜昇當時在現場陳述，車子停放位置在那裡？）陳焜
    昇當時陳述，他把車子停在涼州街57號前面，我們查獲的地
    點是在迪化街一段264號前」、「涼州街57號與114號〈消防
    隊〉是相對面，查獲地點與陳焜昇所陳述的地點，相差5至1
    0公尺」、「（陳焜昇說的停車位置在哪裡？）57號前〈原
    審命證人畫圈並簽名〉」、「（在查獲時，被告車停放情形
    ？）被告併排停車，而且有妨害交通，是他人舉發，我們舉
    發的時候，被告車子旁就有一部車子」、「（當時查獲時，
    車子引擎是熄火或是發動？）發動中而且窗戶有搖下」等語
    ，且有有其當庭繪製之車子停放圖1紙附卷可稽（見原審卷
    第42-45、49、36頁），足見警察查獲被告時之車輛係發動
    中停放在迪化街1段264號前，且併排停車。核諸二位證人之
    證詞，益證被告確有酒後發動車輛，並駕駛約5至10公尺後
    ，任意併排停車之事實。
  (三)綜上所述，被告於原審及本院之辯解屬卸責飾詞，洵無可採
    。本件事證明確，被告犯行堪以認定。
二、按被告行為後，刑法第185條之3已於97年1月2日修正公布，
    其法定刑由「處1年以下有期徒刑、拘役或3萬元以下罰金」
    修正為「處1年以下有期徒刑、拘役或科或併科15萬元以下
    罰金」，經比較新、舊法結果，以舊法較有利於被告，依刑
    法第2條第1項前段，應適用修正前刑法第185條之3規定論處
    。次按刑法第185條之3所謂「不能安全駕駛」，乃抽象危險
    犯，並不以發生具體危險為必要，而依據臺北市交通大隊所
    使用之呼氣酒精濃度測試器之數據標準，當呼氣濃度達每公
    升0.25毫克時，將造成輕度中毒；當呼氣濃度達每公升0.5
    毫克時，將影響駕駛；當呼氣濃度達每公升0.75毫克時，將
    造成思考及個性行為之改變；當呼氣濃度達每公升1毫克時
    ，將造成中度中毒而產生步態不穩、噁心、嘔吐、精神混惑
    不清等症狀，此有行政院國軍退除役官兵輔導委員會臺北榮
    民總醫院88年8月5日（八八）北總內字第26868號函附卷可
    參。核被告服用酒類，不能安全駕駛汽車而駕駛之行為，係
    犯修正前刑法第185條之3之罪。
三、原審據以論罪科刑，固非無見，惟查：被告行為後，刑法第
    185條之3已於97年1月2日修正公布，原審未及比較適用，自
    有未洽。檢察官上訴以原審判決量刑太輕為由；被告上訴仍
    執陳詞否認犯罪云云，指摘原判決不當，均無理由，惟原判
    決既有上開瑕疵，自應由本院將原判決撤銷。爰審酌被告生
    活狀況及智識程度，酒醉程度及駕駛車輛種類，及犯罪後否
    認犯行之態度等一切情狀，量處如拘役50日，並諭知易科罰
    金之折算標準。又被告犯罪時間係在96年4月24日以前，合
    於中華民國96年罪犯減刑條例之減刑規定，亦應依該條例第
    2條第1項第3款規定減其宣告刑1/2，減為拘役25日，並諭知
    易科罰金之折算標準。
據上論斷，應依刑事訴訟法第369條第1項前段、第364條、第299
條第1項前段，刑法第2條第1項、修正前刑法第185條之3、刑法
第41條第1項前段，刑法施行法第1條之1，中華民國96年罪犯減
刑條例第2條第1項第3款、第7條，判決如主文。
本案經檢察官劉靜婉到庭執行職務。
中    華    民    國    97    年    1     月    23    日
                  刑事第8 庭審判長法  官  鄭文肅
                                  法  官  陳貽男
                                  法  官  張明松
以上正本證明與原本無異。
不得上訴。
                                  書記官  柯月英
中    華    民    國    97    年    1     月    24    日
附錄本案論罪科刑法條全文：
修正前刑法第185條之3
服用毒品、麻醉藥品、酒類或其他相類之物，不能安全駕駛動力
交通工具而駕駛者，處1年以下有期徒刑、拘役或3萬元以下罰金
。


司法院資訊處製作；財團法人民間司法改革基金會備份。
